【裁判字號】    99,上易,1105
【裁判日期】    991215
【裁判案由】    竊佔
【裁判全文】
臺灣高等法院高雄分院刑事判決        99年度上易字第1105號
上  訴  人
即  被  告  葉桂碧
上列上訴人因竊佔等案件，不服臺灣屏東地方法院99年度易字第
660 號中華民國99年9 月23日第一審判決（起訴案號：臺灣屏東
地方法院檢察署99年度調偵字第135 號），提起上訴，本院判決
如下：
    主  文
上訴駁回。
    理  由
一、按不服地方法院之第一審判決而上訴者，應向管轄第二審之
    高等法院為之。上訴書狀應敘述具體理由。上訴書狀未敘述
    上訴理由者，應於上訴期間屆滿後20日內補提理由書於原審
    法院，逾期未補提者，原審法院應定期間先命補正。第二審
    法院認為上訴書狀未敘述理由或 上訴有第362條前段之情形
    者，應以判決駁回之。但其情形可以補正而未經原審法院命
    其補正者，審判長應定期間先命補正。刑事訴訟法第361 條
    、第367 條，分別定有明文。所謂不服第一審判決之具體理
    由，必係依據卷內既有訴訟資料或提出新事證，指摘或表明
    第一審判決有何採證認事、用法或量刑等足以影響判決本旨
    之不當或違法，而構成應予撤銷之具體事由，始克當之（例
    如：依憑證據法則具體指出所採證據何以不具證據能力，或
    依憑卷證資料，明確指出所為證據證明力之判斷如何違背經
    驗、論理法則）；倘僅泛言原判決認定事實錯誤、違背法令
    、量刑失之過重或輕縱，而未依上揭意旨指出具體事由，或
    形式上雖已指出具體事由，然該事由縱使屬實，亦不足以認
    為原判決有何不當或違法者（例如：對不具有調查必要性之
    證據，法院未依聲請調查亦未說明理由，或援用證據不當，
    但除去該證據仍應為同一事實之認定），皆難謂係具體理由
    ，俾與第二審上訴制度旨在請求第二審法院撤銷、變更第一
    審不當或違法之判決，以實現個案救濟之立法目的相契合，
    並節制濫行上訴（最高法院97年度台上字第892 號判決意旨
    參照）。是以上訴人之上訴書狀或補提之上訴理由書，雖有
    敘述上訴理由，惟並未具體敘述第一審判決有上述違法、不
    當情形，即與未敘述具體理由無異，其所為上訴，即不符合
    上訴之法定要件。
二、被告上訴意旨略以: 本案坐落屏東縣萬丹鄉○○段第1612地
    號土地係被告（即上訴人，下稱被告）父親所有，並遺贈被
    告之兄葉明源，現登記為葉明源所有，因影響被告權益，故
    被告提起回覆繼承權訴訟，因被告無住居所，故於訴訟中搭
    建鐵皮屋，惟被告兄長趕盡殺絕，告被告竊佔，令人心寒，
    被告另提回復特留分訴訟，現正審理中（台灣屏東地方法院
    99 年 度家調字第798 號）。本案土地雖有經過調解，但被
    告兄長迄未給付被告款項，被告對本案土地既有特留分存在
    ，則被告搭建鐵皮屋，何來竊佔之有? 原判決事實認定顯然
    有誤，請撤銷原判決，另為適當之判決云云。
三、經查：
 (一) 本件公訴人係起訴，被告明知坐落屏東縣萬丹鄉○○段第
      1612地號土地係其兄葉明源所有，竟意圖為自己不法之利
      益，基於竊佔上開土地之部分搭蓋鐵皮屋之犯意，於98年
      12月16日15時許，雇用不知情之混凝土車駕駛謝雲光，在
      上開土地傾倒混凝土作為建築房屋之地基，而竊佔葉明源
      所有之上開土地52平方公尺（詳如附圖所示A 部分）等事
      實（見起訴書），而原審則以上開犯罪事實予以論罪科刑
      ，並予理由內敘明：「訊據被告葉桂碧固坦承有於98年12
      月16日，雇用謝雲光在萬丹鄉○○段第1612地號之部分土
      地上傾倒混凝土鋪設地基之事實，惟矢口否認有何竊佔犯
      行，辯稱：該1612地號土地係伊父親未過世前說已經登記
      給伊所有，伊雖沒有土地所有權狀，但土地確實係伊所有
      等語。經查：1.被告於98年12月16日，雇用謝雲光在萬丹
      鄉○○段第1612地號土地傾倒混凝土鋪設地基，面積為52
      平方公尺之事實，業據被告於警詢、檢察官偵訊及本院審
      理時坦承無訛，核與告訴人葉明源、證人謝雲光證述之情
      節相符，並有現場照片4 張（見警卷第26、27頁）、檢察
      官於99年6 月1日 前往現場勘驗之現場照片11張（見調偵
      卷第18至26頁）、及屏東縣屏東地政事務所對上開土地測
      量之複丈成果圖（如附圖所示A 部分）在卷可佐，足見被
      告確有佔用上開地號部分土地達52平方公尺之事實。2.按
      物之所有權具有排他性，一物之上不能同時存在2 個以上
      之完全所有權。已登記之不動產物權，苟未塗銷登記，依
      土地法第43條規定，有絕對之效力，不能承認同一不動產
      同時有另一所有權之存在。查系爭1612地號土地自84年3
      月31日起即登記為告訴人葉明源所有，且登記原因係因繼
      承乙節，有屏東縣屏東地政事務所土地所有權狀（見警卷
      第15頁）、及土地登記公務用謄本（見調偵卷第31頁）各
      1 份在卷可證，被告辯稱上開土地係其所有，顯悖於登記
      之事實，要無可採。3.又被告辯稱上開土地係其父於過世
      前稱要登記予其所有，其不知為何會登記為告訴人所有云
      云，查被告曾就其父葉石港之遺產分割事件聲請調解，與
      同為繼承人之告訴人葉明源、案外人葉方怨、葉桂美、葉
      桂津、葉桂鳳達成協議，同意將上開1612地號土地登記為
      告訴人葉明源所有，告訴人願於88年3 月1 日前給付被告
      新臺幣（下同）65萬元整，有88年2 月22日屏東縣萬丹鄉
      調解委員會調解筆錄可證（見偵卷第7 頁），嗣被告就上
      開調解筆錄提起強制執行之聲請，由告訴人於88年4 月29
      日給付65萬元支票後，被告於同年5 月1 日撤回該強制執
      行之聲請，而被告又於94年、95年間再執上開調解筆錄為
      執行名義向本院聲請強制執行告訴人之財產，均經本院以
      同一執行名義之執行業因清償執行完畢而駁回被告之聲請
      ，此亦有本院民執字第2485號執行筆錄（見偵卷第8 至12
      頁）、94年度執字第9823號民事裁定、95年度執字第13
      545 號民事裁定、臺灣高等法院高雄分院94年度抗字第48
      3 號民事裁定（見本院卷第20至23頁）在卷可查，足認被
      告就上開調解筆錄內容知之甚詳，並以此為執行名義對告
      訴人提出強制執行之聲請，則對於調解結果係將上開1612
      地號土地登記予告訴人，由告訴人所有一節，當屬知情，
      而無諉為不知之理，是其上開所辯，不值採信。再參酌被
      告陳稱在上開土地傾倒混凝土是為搭建鐵皮屋供自己居住
      等語（見警卷第5 頁），堪認被告佔用上開土地確係供其
      私人使用，其主觀上有為自己不法所有之意圖甚明。4.綜
      上各節，堪認被告係以意圖為自己不法之所有，而竊佔屬
      於告訴人所有之如附圖所示A 部分（共52平方公尺）土地
      犯行，洵堪認定，應依法論科」等語( 見原判決第2 至4
      頁) ，業已詳敘其所憑證據及認定理由，從形式上觀察，
      原判決並無認定事實錯誤或違背法令之情形。
（二）被告於88年間已與告訴人葉明源就遺產分割達成調解，並
      領得告訴人依調解條件所給付之65萬元，業據原審依卷附
      證據認定如上，被告即無權於98年12月16日15時許竊佔本
      案土地；再被告雖又提起回復特留分訴訟，然仍在訴訟中
      ，被告對本案土地尚無任何權利可資主張，其執前詞提起
      上訴，顯係其個人意見，難認有何上訴之具體理由。
四、綜上所述，本件被告上訴理由並未依據卷內既有訴訟資料或
    提出新事證，指摘或表明第一審判決有何採證認事、用法或
    量刑等足以影響判決本旨之不當或違法，而構成應予撤銷之
    具體事由，依上開說明，本件上訴顯無具體理由而不合法定
    程式，應予駁回，並不經言詞辯論為之。
據上論斷，應依刑事訴訟法第367條前段、第372條，判決主文。
中    華    民    國    99    年    12    月    15   日
                 刑事第十一庭   審判長  法  官 翁慶珍
                                        法  官 孫啟強
                                        法  官 石家禎
以上正本證明與原本無異。
不得上訴。
中    華    民    國    99    年    12    月    15   日
                                        書記官 賴梅琴

司法院資訊處製作；財團法人民間司法改革基金會備份。
